【裁判字號】    95,抗,178
【裁判日期】    950920
【裁判案由】    拍賣抵押物
【裁判全文】
臺灣高雄地方法院民事裁定               95年度抗字第178號
抗  告  人  丙○○
            乙○○
相  對  人  第一商業銀行股份有限公司
法定代理人  甲○○
訴訟代理人  丁○○
上列當事人間請求拍賣抵押物事件，抗告人對於中華民國95年7
月19日本院95年度拍字第1061號民事裁定提起抗告，本院裁定如
下：
    主  文
抗告駁回。
抗告程序費用由抗告人負擔。
    理  由
一、按民法第873 條第1 項規定，抵押權人於債權已屆清償期而
    未受清償者，得聲請法院拍賣抵押物，就其賣得價金而受清
    償，是抵押權人依此規定聲請拍賣抵押物，係屬非訟事件，
    此項聲請之裁定，及抗告法院之裁定，僅依非訟事件程序，
    就抵押權及其債權形式上之要件是否具備予以審查為已足，
    並無確定實體上法律關係存否之效力，故祗須其抵押權已經
    依法登記，且抵押債權已屆清償期而未受清償，法院即應為
    准許拍賣抵押物之裁定；法院所為准駁之裁定，於債權及抵
    押權之存否，亦無既判力，如債務人就債務之存否以及抵押
    權之設定有爭議時，應由債務人提起確認之訴，以資解決。
    最高法院民國57年台抗字第76號、56年台抗字第714 號判例
    意旨可資參照。
二、本件相對人主張：
    (一)抗告人丙○○先後於76年2 月12日、78年11月20日以其所
      有如附表一所示之不動產，為訴外人富盛實業股份有限公
      司〔下稱富盛公司〕向相對人借款之擔保，設定新台幣（
      下同）8,000,000 元、27,000,000元之本金最高限額抵押
      權，存續日期自76年2 月10日起至106 年2 月9 日止及自
      78年11月18日起至108 年11月17日止，約定依照各個債務
      契約所定清償日期為清償期，經登記在案。
    (二)抗告人丙○○於80年12月07日以其所有如附表二所示之不
      動產，為案外人富盛公司向相對人借款之擔保，設定55,
      000,000 元之本金最高限額抵押權，存續日期自80年12月
      04日起至110 年12月04日止，約定依照各個債務契約所定
      清償日期為清償期，經登記在案。嗣訴外人富盛公司於89
      年10月27日起陸續向相對人借用13筆借款本金合計102,63
      0, 000元，約定利息、借款期限依各個契約所載，按月繳
      息，到期清償本金，如未按期繳息時，借款人即喪失期限
      之利益，應立即全部償還，且遲延清償逾期在6 個月以內
      者，按上開利率10% ，超過6 個月者，按上開利率20% 加
      付違約金。詎訴外人富盛公司自94年11月5 日起即未繳納
      利息，依上開約定，本件借款應視為全部到期。為此聲請
      拍賣抵押物以資受償，並提出抵押權設定契約書影本、他
      項權利證明書影本、土地及建物登記簿謄本各1 件、借據
      影本13件為證。而按原裁定予以准許，於法並無不合，應
      駁回抗告等語。
三、抗告意旨略以：相對人與富盛公司間就本件最高限額抵押權
    之確定額有爭執，富盛公司表示均有分期清償，並非積欠相
    對人所示之1 億263 萬元，且富盛公司經與所有債權銀行團
    協商達成協議，可攤還本金順延至96年12月31日，相對人亦
    有出席，自應同受協商自律規約拘束等情。查本件抗告人係
    就債務清償情形有所爭執，此乃實體法上之爭執，依前開說
    明，應由抗告人另行提起訴訟，以資解決，尚非本件非訟程
    序所得審究，從而，抗告人提起本件抗告，於法即有未合，
    應予裁定駁回。
四、據上論結，本件抗告為無理由，依非訟事件法第46條、第21
    條第2 項，民事訴訟法第495 條之1 第1 項、第449 條第1
    項、第78條，裁定如主文。
中    華    民    國    95    年    9     月    20    日
                  民事第五庭  審判長法  官    李昭彥
                                    法  官    柯彩燕
                                    法  官    陳銘珠
上為正本係照原本作成。
如不服本裁定，僅得於收受本裁定正本送達後十日內，以適用法
規顯有錯誤為理由，向本院提出再抗告狀（須附繕本一份及繳納
再抗告裁判費新台幣壹仟元），經本院許可後始可再抗告。
中    華    民    國    95    年    9     月    20    日
                                    書記官    曾瓊玉


司法院資訊處製作；財團法人民間司法改革基金會備份。
